臺灣雲林地方法院刑事判決
110年度金簡上字第1號
上  訴  人  臺灣雲林地方檢察署檢察官          
被      告  林威廷


上列上訴人因被告違反洗錢防制法等案件，不服本院中華民國11
0年1 月22日110 年度金簡字第2 號第一審刑事簡易判決（起訴
書案號：109 年度偵字第4929號），提起上訴，本院管轄之第二
審合議庭判決如下：
    主      文
原判決撤銷。 
林威廷幫助犯洗錢罪，處有期徒刑貳月，併科罰金新臺幣伍仟元
，罰金如易服勞役，以新臺幣壹仟元折算壹日。 
    事實及理由
壹、本案經本院第二審合議庭審理結果，認為第一審刑事簡易判
    決所認定之事實並無不當，除引用如附件所示第一審判決書
    記載之犯罪事實及證據外，並就證據部分補充「被告林威廷
    於本院審理時之自白」（本院金簡上卷第63頁）。
貳、論罪科刑
一、按洗錢防制法所稱之「洗錢」行為，依第2 條之規定，係指
    ：一、意圖掩飾或隱匿特定犯罪所得來源，或使他人逃避刑
    事追訴，而移轉或變更特定犯罪所得；二、掩飾或隱匿特定
    犯罪所得之本質、來源、去向、所在、所有權、處分權或其
    他權益者；三、收受、持有或使用他人之特定犯罪所得。並
    於第14條、第15條規定其罰則，俾防範犯罪行為人藉製造資
    金流動軌跡斷點之手段，去化不法利得與犯罪間之聯結。申
    言之，洗錢防制法之立法目的，在於防範及制止因犯第3條
    所列之特定犯罪而取得或變得之財物或財產上利益及其之孳
    息，藉由包含處置（即將特定犯罪所得直接予以移轉或變更
    ）、分層化（即以迂迴層轉、化整為零之多層化包裝方式，
    掩飾或隱匿特定犯罪所得）及整合（即收受、持有或使用他
    人之特定犯罪所得，使之回流至正常金融體系，而得以合法
    利用享受）等各階段之洗錢行為，使其形式上轉換成為合法
    來源，以掩飾或切斷特定犯罪所得與犯罪之關聯性，而藉以
    逃避追訴、處罰。刑法第30條之幫助犯，係以行為人主觀上
    有幫助故意，客觀上有幫助行為，即對於犯罪與正犯有共同
    認識，而以幫助意思，對於正犯資以助力，但未參與實行犯
    罪之行為者而言。幫助犯之故意，除需有認識其行為足以幫
    助他人實現故意不法構成要件之「幫助故意」外，尚需具備
    幫助他人實現該特定不法構成要件之「幫助既遂故意」，惟
    行為人只要概略認識該特定犯罪之不法內涵即可，無庸過於
    瞭解正犯行為之細節或具體內容。此即學理上所謂幫助犯之
    「雙重故意」。金融帳戶乃個人理財工具，依我國現狀，申
    設金融帳戶並無任何特殊限制，且可於不同之金融機構申請
    多數帳戶使用，是依一般人之社會通念，若見他人不以自己
    名義申請帳戶，反而收購或借用別人之金融帳戶以供使用，
    並要求提供提款卡及告知密碼，則提供金融帳戶者主觀上如
    認識該帳戶可能作為對方收受、提領特定犯罪所得使用，對
    方提領後會產生遮斷金流以逃避國家追訴、處罰之效果，仍
    基於幫助之犯意，而提供該帳戶之提款卡及密碼，以利洗錢
    實行，仍可成立一般洗錢罪之幫助犯（最高法院108 年度台
    上大字第3101號裁定意旨參照）。
二、被告將其金融帳戶之存摺、提款卡及密碼給詐欺成員使用，
    屬刑法詐欺罪、洗錢罪構成要件以外之行為，其既以幫助他
    人犯罪之意思而參與犯罪構成要件以外之行為，核其所為，
    係犯刑法第30條第1 項前段、第339 條第1 項之幫助詐欺取
    財罪，及刑法第30條第1 項前段、洗錢防制法第2 條第2 款
    、第14條第1 項之幫助洗錢罪。被告以同時提供金融帳戶存
    摺、提款卡、密碼之行為，幫助他人詐欺取財及洗錢，係1 
    行為觸犯數罪名，為想像競合犯，應依刑法第55條前段規定
    ，從一重之幫助洗錢罪處斷。
三、起訴書就被告所為之本案洗錢犯行部分，固認定被告涉犯洗
    錢防制法第2 條第2 款、第14條第1 項之洗錢罪，惟經公訴
    人當庭更正為涉犯刑法第30條第1 項前段、洗錢防制法第2 
    條第2 款、第14條第1 項之幫助洗錢罪，且依最高法院102 
    年度台上字第1998號判決所揭櫫「刑事訴訟法第300 條所謂
    變更起訴法條，係指罪名之變更而言。又正犯與幫助犯，僅
    係犯罪形態與得否減刑有所差異，其適用之基本法條及所犯
    罪名並無不同，僅行為態樣有正犯、從犯之分，毋庸引用刑
    事訴訟法第300 條變更檢察官起訴之法條」之意旨，尚不生
    變更檢察官起訴法條之問題，一併說明。
四、刑之減輕事由
㈠、被告幫助他人實行洗錢及詐欺取財之犯罪行為，為幫助犯，
    爰依刑法第30條第2 項之規定，減輕其刑。
㈡、被告於本院第一審準備程序及第二審審理程序時，均自白幫
    助洗錢犯行，自應依洗錢防制法第16條第2 項規定，減輕其
    刑。
五、撤銷改判之理由
　　原審以被告犯刑法第30條第1 項前段、第339 條第1 項之幫
    助詐欺取財罪，及刑法第30條第1 項前段、洗錢防制法第2 
    條第2 款、第14條第1 項之幫助洗錢罪，事證明確，並依想
    像競合犯之規定，從一重以幫助洗錢罪處斷，及依法減輕被
    告之刑，而予以論罪科刑，固非無見，但被告所犯之幫助洗
    錢罪，除應於法定刑之範圍內判處有期徒刑外，亦應同時併
    科罰金及諭知罰金易服勞役之折算標準，惟原審僅判處被告
    有期徒刑2 月，漏未宣告併科罰金及諭知罰金易服勞役之折
    算標準，容有未洽，上訴人提起上訴，為有理由，應予撤銷
    改判。
六、爰以行為人責任為基礎，審酌被告自身雖未實際參與詐欺取
    財犯行，但提供金融機構帳戶供他人非法使用之行為，造成
    執法機關不易查緝幕後之詐欺犯罪行為人，危害社會治安，
    亦助長社會犯罪風氣，所為誠屬不該，然慮及被告犯後不僅
    坦承犯行，並與告訴人闕碩瑾達成調解，且有按調解筆錄遵
    期履行其賠償責任，此有本院調解筆錄（本院金訴卷第47、
    48頁）、本院公務電話紀錄（本院金簡上卷第47頁）在卷可
    參，顯見被告除坦然面對自身行為所鑄成之過錯外，更以積
    極行動彌補他人因其違法行為所受之損害，自得憑此對被告
    刑度為有利之認定，兼衡被告自陳為高職畢業之智識程度，
    未婚無子女，目前家中尚有父母、胞兄及外籍看護，現在是
    以抓鴨子為業，每月收入約新臺幣5 、6 萬元之家庭生活經
    濟狀況，並參酌檢察官對被告刑度之意見等一切情狀，量處
    如主文所示之刑，並就併科罰金部分諭知罰金易服勞役之折
    算標準，以資懲儆。
七、本院審視卷存事證，並無積極證據可以證明被告有因本案犯
    行而獲有犯罪所得，尚不生犯罪所得沒收及追徵價額之問題
    ，一併敘明。
據上論斷，應依刑事訴訟法第455 條之1 第1 項、第3 項、第36
9 條第1 項前段、第364 條、第299 條第1 項前段，洗錢防制法
第2 條第2 款、第14條第1項、第16條第2 項，刑法第11條前段
、第30條第1 項前段、第2項、第339 條第1 項、第55條前段、
第42條第3 項前段，刑法施行法第1 條之1 第1 項，判決如主文
。
本案經檢察官葉喬鈞提起公訴，檢察官魏偕峯提起上訴，檢察官
李承桓到庭執行職務。
中　　華　　民　　國　　110 　年　　4 　　月　　22　　日
                  刑事第八庭  審判長法  官   黃偉銘
　　　　　　　　　　　
　　　　　　　　　　　              法  官   蕭孝如
　　　　　　　　　　　
　　　　　　　　　　　              法  官   陳育良
以上正本證明與原本無異。
本判決不得上訴。
                                    書記官   王姵珺
中　　華　　民　　國　　110 　年　　4 　　月　　26　　日
附錄本案論罪科刑法條全文
洗錢防制法第2 條
本法所稱洗錢，指下列行為：
一、意圖掩飾或隱匿特定犯罪所得來源，或使他人逃避刑事追訴
    ，而移轉或變更特定犯罪所得。
二、掩飾或隱匿特定犯罪所得之本質、來源、去向、所在、所有
    權、處分權或其他權益者。
三、收受、持有或使用他人之特定犯罪所得。
　　
洗錢防制法第3 條
本法所稱特定犯罪，指下列各款之罪：
一、最輕本刑為六月以上有期徒刑以上之刑之罪。
二、刑法第一百二十一條第一項、第一百二十三條、第二百零一
    條之一第二項、第二百六十八條、第三百三十九條、第三百
    三十九條之三、第三百四十二條、第三百四十四條、第三百
    四十九條之罪。
三、懲治走私條例第二條第一項、第三條第一項之罪。
四、破產法第一百五十四條、第一百五十五條之罪。
五、商標法第九十五條、第九十六條之罪。
六、廢棄物清理法第四十五條第一項後段、第四十七條之罪。
七、稅捐稽徵法第四十一條、第四十二條及第四十三條第一項、
    第二項之罪。
八、政府採購法第八十七條第三項、第五項、第六項、第八十九
    條、第九十一條第一項、第三項之罪。
九、電子支付機構管理條例第四十四條第二項、第三項、第四十
    五條之罪。
十、證券交易法第一百七十二條第一項、第二項之罪。
十一、期貨交易法第一百十三條第一項、第二項之罪。
十二、資恐防制法第八條、第九條之罪。
十三、本法第十四條之罪。
　　　
洗錢防制法第14條
有第二條各款所列洗錢行為者，處7 年以下有期徒刑，併科新臺
幣5 百萬元以下罰金。
前項之未遂犯罰之。
前二項情形，不得科以超過其特定犯罪所定最重本刑之刑。
　
中華民國刑法第30條
幫助他人實行犯罪行為者，為幫助犯。雖他人不知幫助之情者，
亦同。
幫助犯之處罰，得按正犯之刑減輕之。
　
中華民國刑法第339 條
意圖為自己或第三人不法之所有，以詐術使人將本人或第三人之
物交付者，處5 年以下有期徒刑、拘役或科或併科50萬元以下罰
金。
以前項方法得財產上不法之利益或使第三人得之者，亦同。
前二項之未遂犯罰之。